【裁判字號】    88,再,103
【裁判日期】    891126
【裁判案由】    減少價金
【裁判全文】
台灣高等法院民事判決    八十八年度再字第一○三號
    再審原告  乙○○
    再審被告  甲○○
右當事人間減少價金事件，再審原告對於中華民國八十八年十月二十六日本院八十八
年度上字第三三三號確定判決提起再審，本院判決如左：
    主    文
再審之訴駁回。
再審訴訟費用由再審原告負擔。
    事    實
甲、再審原告方面：
一、聲明：
(一)、廢棄第一審及第二審確定判決。
(二)、再審被告應給付再審原告新台幣肆拾伍萬元整，暨自民國八十六年八月四日起至
    清償日止，按年息百分之五計算之利息及鑑定費新台幣伍仟元整。
(三)、第一審、第二審及再審之訴訟費用，均由再審被告負擔。
(四)、請准再審原告提供現金或等值之銀行可轉讓定期存款單或其他有價證卷為擔保宣
    告假執行。
二、陳述：
(一)、原確定判決理由欄第二條第六行無中生有「需利用社區旁萬壽宮之蓄水池」等
      字，因證人林英超於第一審、第二審作證時並未表示系爭房地無蓄水池且需利
      用社區旁萬壽宮之蓄水池，再審原告亦未有此辯述。
(二)、原確定判決第三條第一行至第六行，援引與本案不相干之最高法院八十四年度
      台上字二三二○號判決要旨。
(三)、原確定判決理由第三條第十二行竟冒出「自認證人所言實在」，然再審原告從
      未辯稱或自認證人所言實在之語。
(四)、原確定判決理由第三條第十四行謂：「再審原告於購買系爭房屋時已明知用水
      係要用山泉水：：再審原告自不負瑕疵擔保責任：：請求減少價金即無可採。
      」，上述判決漏列再審被告與林英超故意隱瞞系爭房地無蓄水池而出售予再審
      原告之情事。
(五)、原確定判決理由笫四條駁回再審原告主張不當得利之請求權基礎，顯然於法有
      誤，因依最高法院六十九年台上字第六七七號判決認為，在買賣契約有效成立
      前提，買受人仍得以買賣標的物具有瑕疵，致與其所支付之價金不相當為理由
      ，而主張出賣人因此所溢領之價款為不當得利。
(六)、原判決引用最高法院四十一年度台上字第一五六０號判例適用本案，並認定再
      審被告已符合債之本旨為給付，其適用法規顯有錯誤。
(七)、綜上，原確定判決有民事訴訟法四百九十六條第一項第一款、第二款、第十三
      款及同法第四百九十七條之再審事由云云。
乙、再審被告方面：
本件未行言詞辯論，再審被告亦未提出書狀作何聲明及陳述。
    理    由
一、按民事訴訟法第四百九十六條第一項第一款所謂適用法規顯有錯誤者，係指確定
    判決所適用之法規顯然不合於法律規定，或與司法院現尚有效及大法官會議之解
    釋或最高法院尚有效之判例顯然違反者而言；不包括漏未斟酌證據及認定事實錯
    誤之情形在內 (最高法院六十年台再字第一七○號、六十三年台上字第八八○號
    判例參照)。經查再審理由 (一)所謂原確定判決理由欄第二段關於「需利用社區
    旁萬壽宮之蓄水池」之記載，係根據再審被告之抗辯而為記載，並非再審原告所
    云云係無中生有，而再審理由  (二)所指原確定判決第三段第一行至第六行援引
    最高法院八十四年度台上字二三二○號判決要旨，旨在說明再審原告以系爭房屋
    瑕疵為由，依物之瑕疵擔保責任，請求減少價金之主張為不可採之理由，而原確
    定判決理由第三段第十二行所述「自認證人所言實在」，係根據證人林英超之供
    述而記載  (見第一審卷第三二、三三頁)，並無與卷證資料不合之違法情事，以
    上所指均無再審原告所稱原判決有適用法規顯有錯誤之情形。
二、次按民事訴訟法第四百九十六條第十三款當事人發見未經斟酌之證物或得使用該
    證物者；係指前訴訟程序事實審言詞終結前已存在之證物，因當事人不知有此，
    致未經斟酌，現始知之者而言 (最高法院二十六年抗字第四五三號、三十二年上
    字第一二四七號判例參照)。而此之所謂證物，不包含證人在內。查再審事由  (
    四) 所謂證人林英超故意隱瞞系爭房地無蓄水池而出售予再審原告之情事，即使
    為真，亦屬證言是否虛偽及認定事實是否錯誤之問題，非屬證據漏未審酌之再審
    事由，至於再審事由 (五)( 六)，均是再審原告就原判決所為其敗訴之判斷再行
    爭執，均與適用法規是否錯誤無涉。。
三、綜上，再審原告之訴顯無再審理由，爰不經言詞辯論判決駁回之。
四、據上論結，本件再審之訴為顯無理由，依民事訴訟法第五百零二條第二項、第七
    十八條，判決如主文。
中      華      民      國    八十九    年      十一    月    二十六    日
                                民事第三庭
                                    審判長法  官  張  宗  權
                                          法  官  吳  秀  美
                                          法  官  陳  永  昌
右正本係照原本作成。
不得上訴。
中      華      民      國    八十九    年      十一    月    二十九    日
                                          書記官  董  曼  華


司法院資訊處製作；財團法人民間司法改革基金會備份。
